【裁判字號】    99,易,3289
【裁判日期】    991230
【裁判案由】    竊盜
【裁判全文】
臺灣臺北地方法院刑事判決              99年度易字第3289號
公  訴  人  臺灣臺北地方法院檢察署檢察官
被      告  林東福
上列被告因竊盜案件，經檢察官提起公訴（99年度偵字第21763
號、99年度偵字第23874 號），嗣經本院裁定改依簡式審判程序
，並由受命法官獨任進行審判程序，判決如下︰
    主  文
林東福所犯如附表所示之罪，均累犯，各處如附表所示之刑，應
執行有期徒刑參年陸月，並於刑之執行前，令入勞動場所，強制
工作參年。
    事  實
一、林東福前因竊盜案件，經臺灣彰化地方法院以97年度易字第
    443 號判決判處有期徒刑8 月，另因詐欺案件，經本院以97
    年度簡字第4982號判決判處有期徒刑4 月、4 月，上開3 罪
    嗣經本院以98年度聲字第650 號裁定應執行有期徒刑1 年2
    月，甫於民國99年1 月26日縮刑期滿執行完畢。詎仍不知悔
    改，意圖為自己不法之所有，分別於如附表所示之時間、地
    點，以附表所示方式，竊取如附表所示被害人之財物得逞（
    詳細竊盜之時間、地點、被害人、犯罪手法及竊得財物，均
    詳如附表所載）。嗣於99年10月12日凌晨0 時許，經警於臺
    北市○○區○○街、漢口街口查獲林東福隨身攜帶行竊所得
    之贓物（即如附表編號3 、4 所示之相機1 臺、行動電話1
    支），循線比對始發覺上情。
二、案經朱衍麒、黃俊良、董國鈞、李文浩訴由臺北市政府警察
    局萬華分局報告臺灣臺北地方法院檢察署檢察官偵查起訴。
    理  由
一、按刑事訴訟法第273 條之1 第1 項規定除被告所犯為死刑、
    無期徒刑、最輕本刑為3 年以上有期徒刑之罪、或高等法院
    管轄第一審案件者外，於審判期日前之程序進行中，被告先
    就被訴事實為有罪之陳述時，審判長得告知被告簡式審判程
    序之旨，並聽取當事人、代理人、辯護人及輔佐人之意見後
    ，裁定進行簡式審判程序。經查，本件被告林東福被訴竊盜
    案，為前開不得進行簡式審判程序以外之案件，且被告於本
    院行準備程序時就被訴事實為有罪之陳述，經法官告知被告
    簡式審判程序之旨，並聽取公訴人及被告之意見後，爰依刑
    事訴訟法第273 條之1 第1 項之規定，當庭裁定改依簡式審
    判程序進行審判，合先敘明。
二、前揭事實，業據被告於本院審理時供認不諱（參見本院卷99
    年12月23日審判筆錄），核與被害人盧松林、朱衍麒、黃俊
    良、董國鈞、李文浩於警詢時之指訴情節大致相符，並有卷
    附之WHA 美髮店刑案現場照片19張、WHA 美髮店刑案現場勘
    查報告暨內政部警政署刑事警察局99年7 月21日刑紋字第09
    90099762號鑑定書、黃俊良商店竊盜案刑案現場照片22張、
    黃俊良商店竊盜案刑案現場勘查報告暨內政部警政署刑事警
    察局99年8 月27日刑紋字第0990117145號鑑定書、監視錄影
    帶翻拍照片2 張、贓物認領保管單2 紙（詳如附表之證據及
    其附卷處欄內所載）可資佐證。堪認被告前揭自白與事實相
    符，值堪信實。本件事證明確，被告犯行均已堪認定，均應
    依法論科。
三、按刑法第321 條第1 項第3 款之攜帶兇器竊盜罪，係以行為
    人攜帶兇器竊盜為其加重條件，此所謂兇器，其種類並無限
    制，凡客觀上足對人之生命、身體、安全構成威脅，具有危
    險性之兇器均屬之，且祇須行竊時攜帶此種具有危險性之兇
    器為已足，並不以攜帶之初有行兇之意圖為必要。螺絲起子
    為足以殺傷人生命、身體之器械，顯為具有危險性之兇器（
    最高法院79年台上第5253號判例要旨可供參酌）。查被告所
    為如附表編號1 之犯行所攜帶之起字1 把，雖未扣案並經勘
    驗，惟被告既可持之破壞如附表編號1 之木板牆，有刑案現
    場照片4 幀可佐（見99年度偵字第21763 號偵查卷第34頁至
    第36 頁 ），足認該起子屬質地堅硬之金屬利器，客觀上足
    以對人之生命、身體、安全構成威脅，具有危險性，自屬兇
    器。又按刑法第321 條第1 項第2 款所謂「其他安全設備」
    ，指門扇牆垣以外，依通常觀念足認防盜之一切設備而言，
    如電網、門鎖以及窗戶等（最高法院55年臺上字第547 號、
    55年臺上字第547 號判例意旨可供參照）。另按刑法第321
    條第2 款毀越門扇，係指毀損或超越及踰越門扇而言，故「
    越」字，係指越入者而言，如係走入不得謂之「越」（最高
    法院22年上字第454 號判例、24年度總會決議可資參照）。
    核被告所為如附表所示之犯行，各犯如附表所示之罪。至公
    訴人認被告所為如附表編號2 至5 部分之犯行，係犯刑法第
    32 1條第1 項第1 款、第2 款之於夜間踰越門扇或安全設備
    侵入住宅竊盜罪嫌，惟按刑法第321 條第1 項第1 款之夜間
    侵入住宅或有人居住之建築物竊盜罪，其所謂「住宅」、「
    建築物」，乃指人類日常居住之場所而言，換言之，雖不以
    竊盜行為時確有人居住其內為必要，然仍以該地點平日於夜
    間有人為看守或住宿之目的而居住其內為限，考其立法目的
    在於保護居住安全，是竊盜行為之時間雖為夜間，然於該行
    為之時，倘平日於夜間均無人居住於行為地者，對於居住安
    全既無任何危險可言，自無從論以夜間侵入住宅或建築物竊
    盜罪（最高法院64年臺上字第3164號、76年臺上字第2972號
    判例意旨參照）。查卷內所示事證，並無積極證據證明如附
    表編號2 至5 所示之店家係供人居住之用，且如附表編號2
    所示之店家所在建築物雖屬4 層樓公寓式住宅之1 樓店面，
    有上揭刑事現場勘查報告（見99年度偵字第23874 號偵查卷
    第112 頁）可查，惟被告係從店後防火巷之逃生梯上樓後持
    起子破壞店面後門旁之木板牆後侵入店內行竊，並無證據證
    明被告尚有侵入該棟建築物其它樓層（可分別區隔之樓層）
    之情，且公訴人亦未舉證證明，依罪證有疑，應為有利被告
    之認定，是認被告所為如附表編號2 至5 所示之犯行，尚難
    論以刑法第321 條第1 項第1 款之夜間侵入住宅或有人居住
    之建築物竊盜罪，公訴人此部分有誤會，尚屬誤會，附此敘
    明。其所犯上開各罪間，犯罪時間、地點均不同，且竊取不
    同被害人所有之財物，所侵害為不同之法益，其犯意各別，
    行為互殊，自應予分論併罰。又被告有如首揭事實欄所載之
    犯罪科刑紀錄及執行情形，有卷附之臺灣高等法院被告前案
    紀錄表可按，其受徒刑之執行完畢後，5 年以內故意再犯
    本件有期徒刑以上之罪，為累犯，均應依刑法第47條第1 項
    規定均加重其刑。爰審酌被告前因屢犯竊盜案件及詐欺等案
    件經法院判刑在案，其之品行不佳、素行惡劣，有上揭被告
    前案紀錄表可憑，其因圖一己私利，竟思不勞而獲，竊取他
    人財物，惟犯後坦承犯行，及其犯罪之動機、手段等一切情
    狀，分別量處如主文所示之刑，並定其應執行之刑，以示儆
    懲。至被告所有供其為本件犯行所用之起子1 把，既未扣案
    ，復無證據證明現尚存在，為免將來執行之困難，爰不予宣
    告沒收，附此說明。
四、末按保安處分係針對受處分人將來之危險性所為之處置，以
    達教化、治療之目的，為刑罰之補充制度。我國現行刑法採
    刑罰與保安處分雙軌制，係在維持行為責任之刑罰原則下，
    為協助行為人再社會化之功能，以及改善行為人潛在之危險
    性格，期能達成根治犯罪原因、預防犯罪之特別目的。是保
    安處分中之強制工作，旨在對嚴重職業性犯罪及欠缺正確工
    作觀念或無正常工作因而犯罪者，強制其從事勞動，學習一
    技之長及正確之謀生觀念，使其日後重返社會，能適應社會
    生活。竊盜犯贓物犯保安處分條例第3 條第1 項規定，即係
    本於保安處分應受比例原則之規範，使保安處分之宣告，與
    行為人所為行為之嚴重性、行為人所表現之危險性及對於行
    為人未來行為之期待性相當之意旨而制定，而由法院視行為
    人之危險性格，決定應否令入勞動處所強制工作，以達預防
    之目的。查本案被告自71年起屢犯竊盜罪，經法院判刑並執
    行完畢後，仍不知悔改，不思警惕在心，甫出獄不久復又反
    覆肇犯竊盜案件，此有上揭被告前案紀錄表附卷可參，又其
    無固定居所，多以網咖為家，缺錢花用即思不勞而獲而下手
    行竊，業據被告於警詢時供承在卷（見99年度偵字第23874
    號偵查卷第8 頁至第11頁），顯見被告有以竊得財物供己用
    之習性，而非以正常管道賺取錢財，實有強制其從事勞動，
    學習一技之長，促其日後重返社會，能適應社會生活之必要
    ，爰依刑法第90條第1 項之規定，宣告於刑之執行前，令入
    勞動場所強制工作3 年，以收矯治、教化被告之效，並冀望
    被告能養成正確勞動觀念，以得以重返社會。
據上論斷，應依刑事訴訟法第273 條之1 第1 項、第299 條第1
項前段，刑法第321 條第1 項第2 款、第3 款、第47條第1 項、
第51條第5款 、第90條第1 項、第2 項，判決如主文。
本案經檢察官王巧玲到庭執行職務。
中    華    民    國    99    年    12    月    30    日
                  刑事第十六庭  法  官  葉藍鸚
以上正本證明與原本無異。
如不服本判決應於收受送達後10日內向本院提出上訴書狀，並應
敘述具體理由；其未敘述上訴理由者，應於上訴期間屆滿後20日
內向本院補提理由書（均須按他造當事人之人數附繕本）「切勿
逕送上級法院」。
告訴人或被害人如對於本判決不服者，應具備理由請求檢察官上
訴，其上訴期間之計算係以檢察官收受判決正本之日期為準。
                                書記官   黃芝凌
中    華    民    國    99    年    12    月    30    日
附表：
┌─┬────┬────┬───┬──────┬────┬───┬───┬──────┐
│編│犯罪時間│犯罪地點│被害人│犯罪手法    │竊得財物│罪名及│涉犯法│證據及其附卷│
│號│        │        │      │            │        │宣告刑│條    │處          │
├─┼────┼────┼───┼──────┼────┼───┼───┼──────┤
│ 1│99年7月 │臺北市萬│盧松林│由店後防火巷│現金約新│攜帶兇│刑法第│1.被害人盧松│
│  │13日中午│華區西寧│      │之逃生梯上樓│臺幣（下│器毀壞│321條 │林警詢指訴（│
│  │12時前某│南路169 │      │後，持起子破│同）500 │牆垣竊│第1項 │見99年度偵字│
│  │時許    │號2樓之 │      │壞店面後門旁│元      │盜，累│第2款 │第21763號偵 │
│  │        │「WHA美 │      │之木板牆（牆│        │犯，處│、第3 │查卷第6頁至 │
│  │        │髮店」  │      │垣）後侵入店│        │有期徒│款    │第7頁）。   │
│  │        │        │      │內破壞櫃檯抽│        │刑捌月│      │            │
│  │        │（涉犯無│      │屜（毀損部分│        │。    │      │2.WHA美髮店 │
│  │        │故侵入建│      │未據告訴）行│        │      │      │刑案現場照片│
│  │        │築物罪部│      │竊          │        │      │      │19張、WHA美 │
│  │        │分未據告│      │            │        │      │      │髮店刑案現場│
│  │        │訴）    │      │            │        │      │      │勘查報告暨內│
│  │        │        │      │            │        │      │      │政部警政署刑│
│  │        │        │      │            │        │      │      │事警察局99年│
│  │        │        │      │            │        │      │      │7月21日刑紋 │
│  │        │        │      │            │        │      │      │字第09900997│
│  │        │        │      │            │        │      │      │62號鑑定書（│
│  │        │        │      │            │        │      │      │同上卷第31頁│
│  │        │        │      │            │        │      │      │至第40頁、第│
│  │        │        │      │            │        │      │      │11頁至第12頁│
│  │        │        │      │            │        │      │      │、第41頁至第│
│  │        │        │      │            │        │      │      │44頁）。    │
├─┼────┼────┼───┼──────┼────┼───┼───┼──────┤
│ 2│99年7月 │臺北市萬│黃俊良│自店後防火巷│現金約  │毀壞門│刑法第│1.告訴人黃俊│
│  │23日凌晨│華區武昌│      │徒手破壞後門│4,000元 │扇竊盜│321條 │良警詢指訴（│
│  │約5時10 │街2段82 │      │（門扇）後侵│        │，累犯│第1項 │見99年度偵字│
│  │分      │巷2弄4號│      │入行竊      │        │，處有│第2款 │第23874號偵 │
│  │        │1樓之「 │      │            │        │期徒刑│      │查卷第23頁至│
│  │        │嬉皮村服│      │            │        │捌月。│      │第24頁、第27│
│  │        │飾店」  │      │            │        │      │      │頁至第28頁）│
│  │        │（非住宅│      │            │        │      │      │。          │
│  │        │或有人居│      │            │        │      │      │            │
│  │        │住之建築│      │            │        │      │      │2.告訴人黃俊│
│  │        │物）    │      │            │        │      │      │良商店竊盜案│
│  │        │        │      │            │        │      │      │刑案現場照片│
│  │        │（涉犯無│      │            │        │      │      │22張、告訴人│
│  │        │故侵入建│      │            │        │      │      │黃俊良商店竊│
│  │        │築物罪部│      │            │        │      │      │盜案刑案現場│
│  │        │分未據告│      │            │        │      │      │勘查報告暨內│
│  │        │訴）    │      │            │        │      │      │政部警政署刑│
│  │        │        │      │            │        │      │      │事警察局99年│
│  │        │        │      │            │        │      │      │8月27日刑紋 │
│  │        │        │      │            │        │      │      │字第09901171│
│  │        │        │      │            │        │      │      │45號鑑定書（│
│  │        │        │      │            │        │      │      │見同上卷第11│
│  │        │        │      │            │        │      │      │7頁至第127頁│
│  │        │        │      │            │        │      │      │、第107頁至 │
│  │        │        │      │            │        │      │      │第116頁）。 │
├─┼────┼────┼───┼──────┼────┼───┼───┼──────┤
│ 3│99年8月 │臺北市萬│朱衍麒│徒手破壞後門│CANON廠 │毀壞安│刑法第│1.告訴人朱衍│
│  │15日晚間│華區武昌│      │之喇叭鎖（安│G10型號 │全設備│321條 │麒警詢指訴（│
│  │約10時許│街2段82 │      │全設備）後侵│數位相機│竊盜，│第1項 │見99年度偵字│
│  │        │巷2弄6號│      │入行竊      │1臺     │累犯，│第2款 │第23874號偵 │
│  │        │1樓之「 │      │            │        │處有期│      │查卷第13頁至│
│  │        │13INK刺 │      │            │（查獲後│徒刑捌│      │第15頁）。  │
│  │        │青店」  │      │            │已返還告│月。  │      │            │
│  │        │（非住宅│      │            │訴人）  │      │      │2.贓物認領保│
│  │        │或有人居│      │            │        │      │      │管單1紙（見 │
│  │        │住之建築│      │            │        │      │      │同上卷第47頁│
│  │        │物）    │      │            │        │      │      │）。        │
│  │        │（涉犯無│      │            │        │      │      │            │
│  │        │故侵入建│      │            │        │      │      │            │
│  │        │築物罪部│      │            │        │      │      │            │
│  │        │分未據告│      │            │        │      │      │            │
│  │        │訴）    │      │            │        │      │      │            │
├─┼────┼────┼───┼──────┼────┼───┼───┼──────┤
│ 4│99年9月 │臺北市萬│黃俊良│自店後防火巷│現金    │毀越安│刑法第│1.告訴人黃俊│
│  │15日凌晨│華區武昌│      │徒手破壞窗戶│3,000元 │全設備│321條 │良警詢指訴（│
│  │約1時29 │街2段82 │      │（安全設備）│        │竊盜，│第1項 │見99年度偵字│
│  │分      │巷2弄4號│      │後侵入行竊  │        │累犯，│第2款 │第23874號偵 │
│  │        │1樓之「 │      │            │        │處有期│      │查卷第25頁至│
│  │        │嬉皮村服│      │            │        │徒刑捌│      │第26頁、第27│
│  │        │飾店」  │      │            │        │月。  │      │頁至第28頁）│
│  │        │        │      │            │        │      │      │）。        │
│  │        │（非住宅│      │            │        │      │      │            │
│  │        │或有人居│      │            │        │      │      │2.監視錄影帶│
│  │        │住之建築│      │            │        │      │      │翻拍照片2張 │
│  │        │物）    │      │            │        │      │      │（同上卷第46│
│  │        │（涉犯無│      │            │        │      │      │頁），      │
│  │        │故侵入建│      │            │        │      │      │            │
│  │        │築物罪部│      │            │        │      │      │            │
│  │        │分未據告│      │            │        │      │      │            │
│  │        │訴）    │      │            │        │      │      │            │
├─┼────┼────┼───┼──────┼────┼───┼───┼──────┤
│ 5│99年10月│臺北市中│董國鈞│徒手破壞後門│SHARP廠 │毀越安│刑法第│1.告訴人董國│
│  │1日晚間 │正區漢口│      │之抽風機（安│GX-T29型│全設備│321條 │鈞警詢指訴（│
│  │約10時許│街1段128│      │全設備）後侵│號353680│竊盜，│第1項 │見99年度偵字│
│  │        │號之「中│      │入行竊      │00000000│累犯，│第2款 │第23874號偵 │
│  │        │華皮鞋」│      │            │51序號之│處有期│      │查卷第16頁至│
│  │        │（非住宅│      │            │手機1支 │徒刑捌│      │第18頁）。  │
│  │        │或有人居│      │            │及現金約│月。  │      │            │
│  │        │住之建築│      │            │2,000元 │      │      │            │
│  │        │物）    │      │            │        │      │      │            │
│  │        │        │      │            │（查獲後│      │      │            │
│  │        │（非住宅│      │            │手機已返│      │      │            │
│  │        │或有人居│      │            │還告訴人│      │      │            │
│  │        │住之建築│      │            │）      │      │      │            │
│  │        │物）    │      │            │        │      │      │            │
│  │        │（涉犯無│      │            │        │      │      │            │
│  │        │故侵入建│      │            │        │      │      │            │
│  │        │築物罪部│      │            │        │      │      │            │
│  │        │分未據告│      │            │        │      │      │            │
│  │        │訴）    │      │            │        │      │      │            │
├─┼────┼────┼───┼──────┼────┼───┼───┼──────┤
│ 6│99年10月│臺北市萬│李文浩│徒手破壞後門│現金1萬 │毀越安│刑法第│1.告訴人李文│
│  │11日下午│華區西寧│      │窗戶之木板（│2,300元 │全設備│321條 │浩警詢指訴（│
│  │約1時前 │南路50巷│      │安全設備）後│        │竊盜，│第1項 │見99年度偵字│
│  │某時許  │13號之1 │      │侵入行竊    │        │累犯，│第2款 │第23874號偵 │
│  │        │之服飾店│      │            │        │處有期│（起訴│查卷第19頁至│
│  │        │        │      │            │        │徒刑捌│書論罪│第22頁）。  │
│  │        │（涉犯無│      │            │        │月。  │法條誤│            │
│  │        │故侵入建│      │            │        │      │載為刑│2.贓物認領保│
│  │        │築物罪部│      │            │        │      │法第32│管單1紙（見 │
│  │        │分未據告│      │            │        │      │0 條第│同上卷第48頁│
│  │        │訴）    │      │            │        │      │2 項，│）。        │
│  │        │        │      │            │        │      │應予更│            │
│  │        │        │      │            │        │      │正）  │            │
│  │        │        │      │            │        │      │      │            │
└─┴────┴────┴───┴──────┴────┴───┴───┴──────┘
附錄本案論罪科刑法條全文中華民國刑法第321條（加重竊盜罪
）犯竊盜罪而有左列情形之一者，處6月以上、5年以下有期徒刑
：
一、於夜間侵入住宅或有人居住之建築物、船艦或隱匿其內而犯
    之者。
二、毀越門扇、牆垣或其他安全設備而犯之者。
三、攜帶兇器而犯之者。
四、結夥三人以上而犯之者。
五、乘火災、水災或其他災害之際而犯之者。
六、在車站或埠頭而犯之者。
前項之未遂犯罰之。

司法院資訊處製作；財團法人民間司法改革基金會備份。
